【裁判字號】    91,交上易,487
【裁判日期】    920611
【裁判案由】    傷害等
【裁判全文】
臺灣高等法院刑事判決                          九十一年度交上易字第四八七號
    上  訴  人
    即  被  告  乙○○
    選任辯護人  余樹田律師
右上訴人因傷害等案件，不服臺灣臺北地方法院八十九年度交訴字第八五號，中華民
國九十一年十二月五日第一審判決（起訴案號：臺灣臺北地方法院檢察署八十九年度
偵字第一０三六七號），提起上訴，本院判決如左：
    主  文
原判決關於業務過失傷害暨定應執行刑部分均撤銷。
乙○○被訴業務過失傷害部分無罪。
其他上訴駁回。
    事    實
一、乙○○因涉嫌於民國八十九年三月三日晚間九時十分許，駕駛車牌號碼ＣＣ－六
    六０號營業用大客車沿臺北市○○路由南向北方向行駛，行經該路段一段三號前
    與忠孝西路口時，與丙○○所乘機車擦撞，致丙○○人車倒地受傷，於八十九年
    四月一日中午時許經員警約談至位於臺北市○○○路○段二號之北市中正一分局
    說明上情後，乃當場在警局內與丙○○書立和解字據，約定由乙○○賠償丙○○
    新臺幣（下同）四萬元，乙○○並佯稱願立即給付約定之賠償金額而邀同丙○○
    與之前往警局外位於臺北市○○○路○段六號華信銀行自動提款機提領現金，詎
    乙○○旋又與丙○○在該處發生爭執並爭奪雙方所書立之和解字據，乙○○乃基
    於普通傷害犯意持安全帽敲打丙○○，致丙○○受有右眉三×三公分血腫之傷勢
    。
二、案經丙○○訴由臺北市政府警察局中正第一分局報請臺灣臺北地方法院檢察署檢
    察官偵查起訴。
    理    由
甲、上訴駁回部分：
一、訊據被告乙○○固不否認於八十九年四月一日中午時許經員警約談至位於臺北市
    ○○○路一段二號之北市中正一分局說明案情後，與告訴人丙○○當場警局內書
    立和解字據，約定由被告賠償告訴人四萬元，被告並邀同告訴人與之前往警局外
    位於臺北市○○○路○段六號華信銀行自動提款機提領現金等情，惟矢口否認有
    傷害行為，辯稱：因遭恫嚇、騷擾，為息事寧人，避免駕駛執照遭吊扣，才與告
    訴人書立和解字據，未在警局外毆打告訴人云云。
二、經查：
（一）被告於八十九年四月一日中午時許經員警約談至位於臺北市○○○路○段二號
      之北市中正一分局說明上情後，乃當場與告訴人在警局內書立和解字據，約定
      由被告賠償告訴人四萬元，被告並佯稱願立即給付約定之賠償金額而邀同告訴
      人與之前往警局外位於臺北市○○○路○段六號華信銀行自動提款機提領現金
      ，詎被告旋又與告訴人在該處發生爭執並爭奪雙方所書立之和解字據，被告乃
      基於普通傷害犯意持安全帽敲打告訴人，致告訴人受有右眉三×三公分血腫傷
      勢之事實，業據告訴人於警詢、偵查、原審及本院調查、審理中指述纂詳，並
      有診斷證明書、診斷書、和解字據各一紙在卷可憑。
（二）被告雖一再否認和解後毆打告訴人，然查被告於八十九年四月一日中午時許經
      員警約談說明案情後，當場與告訴人書立和解字據，約定由被告賠償告訴人四
      萬元，雙方並即外出，未久告訴人返回警局指稱因爭奪和解字據遭被告毆打，
      斯時告訴人頭部確有一處腫起，有和解字據、診斷書可佐，且證人即警員戊○○曾對被告表示縱過失傷害部分和解，肇事逃逸部分仍須追究、移送，並經證
      人戊○○證述明確。衡諸常情，被告若非如告訴人所指，豈有可能於雙方和解
      後旋即自殘頭部再向被告提出告訴？
三、綜上所述，被告所辯，顯係卸責之詞，洵無可採，本件事證明確，被告犯行堪以
    認定，應依法論科。
四、被告所為係犯刑法第二百七十七條第一項傷害罪。原審認被告罪證明確，適用刑
    法第二條第一項前段、第二百七十七條第一項、第四十一條第一項前段，罰金罰
    鍰提高標準條例第一條前段、第二條之規定，及審酌被告並無前科、素行良好，
    有本院被告全國前案紀錄表可憑，與告訴人和解後未給付賠償金額旋又毆打告訴
    人，且犯後否認犯行、一再推諉卸責、未見悔意反省等一切情狀，量處有期徒刑
    三月。又刑法第四十一條已於九十年一月十日經總統公布施行，並於同年月十二
    日生效，該條規定：「犯最重本刑為五年以下有期徒刑之刑之罪，而受六個月以
    下有期徒刑或拘役之宣告，因身體、教育、職業、家庭之關係或其他正當事由，
    執行顯有困難者，得以銀元一元以上三元以下折算一日，易科罰金。但確因不執
    行所宣告之刑，難收矯正之效，或難以維持法秩序者，不在此限」；按行為後法
    律有變更者，適用裁判時之法律，刑法第二條第一項前段定有明文，而易服勞役
    及期間、數罪併罰之定執行刑、緩刑及易以訓誡、易科罰金各事項，均依新法，
    亦有最高法院二十四年七月總會決議（二）可資參照，是刑法第四十一條既業於
    九十年一月十日修正，並於同年月十二日生效，揆諸上揭法條規定及決議意旨，
    本件自應適用裁判時即修正後刑法第四十一條第一項前段之規定，諭知易科罰金
    之折算標準，以資懲儆。其認事用法及量刑，均無不合，被告上訴意旨仍執陳詞
    ，否認傷害犯行，為無理由，應予駁回。
乙、撤銷改判部分：
一、公訴意旨略以：被告乙○○為客車司機，係以駕駛為業務之人，於民國八十九年
    三月三日晚間九時三十分許，駕駛車號ＣＣ－六六０號客運車，行經臺北市○○
    路○段三號前，疏未注意撞擊同向行駛，由丙○○所騎乘之車號ＳＤＶ─九三０
    號機車，致丙○○受有右大腿三×三公分瘀血、一‧八×０‧六公分、０‧八×
    ０‧八公分擦傷二處、右膝四×０‧二公分、二×０‧二公分線狀擦傷、左膝三
    ×０‧二公分線狀擦傷之傷勢。乙○○竟向丙○○佯稱欲和解，並留下假資料予
    丙○○，隨即駕車駛離現場，事後丙○○依該電話欲聯繫時，始發覺有誤，但仍
    為丙○○循線查得後，報警處理。因認被告涉有刑法第二百八十四條第二項之業
    務過失傷害罪嫌云云。
二、按犯罪事實應依證據認定之，無證據不得推定其犯罪事實，刑事訴訟法第一百五
    十四條定有明文；又認定不利於被告之事實，須依積極證據，苟積極證據不足為
    不利於被告事實之認定時，即應為有利於被告之認定，更不必有何有利之證據，
    最高法院三十年上字第八一六號著有判例可資參照。本件公訴人認被告涉有業務
    過失傷害罪嫌，無非以告訴人丙○○之指訴及證人丁○○之證詞為其論據。訊據
    被告乙○○固不否認為亞通通運公司司機，負責駕駛營業用大客車載運乘客，惟
    辯稱：其所駕駛營業用大客車車牌號碼為ＣＣ－五六０號，並非ＣＣ－六六０，
    未於八十九年三月三日晚間九時十分許發生車禍等語。經查（一）ＣＣ－六六０
    號大客車係上大通運有限公司所有，有汽車車籍明細表一紙可憑（見偵查卷第十
    五頁），而被告所駕駛營業用大客車車牌號碼確為ＣＣ－五六０號，業據證人即
    亞通通運公司調度甲○○到庭結證屬實，並有該公司八十九年三月三日行車班表
    紀錄影本一紙在卷可稽，則公訴人認被告駕駛車號ＣＣ－六六０號客運車肇事即
    非無疑。（二）告訴人雖指稱於八十九年三月三日晚間九時二十分許車禍後，曾
    向肇事人借用門號0000000000號行動電話，撥打000000000
    0號行動電話通知男友丁○○，告訴人及證人丁○○以該電話門號查得被告真實
    姓名等情，證人丁○○亦附和其詞，然查0000000000號行動電話為證
    人甲○○所聲請使用；八十九年三月三日晚上九點二十一分○六秒，被告打電話
    給甲○○，是要確認客人下客點與接送的地點與確認車資，業據證人甲○○到庭
    結證明確，並有通話明細清單一紙可憑，且經本院於九十二年二月十七日調查時
    ，當庭命被告以0000000000號行動電話撥打0000000000號
    行動電話，證人甲○○之行動電話確有來電聲響。至證人丁○○所聲請之行動電
    話號碼分別為：0000000000、0000000000、000000
    0000、0000000000，亦有台灣大哥大股份有限公司九十二年三月
    十一日函所附用戶基本資料查詢表一紙可證，是以告訴人與證人丁○○所供均與
    事實不符，自不足採。（三）告訴人供稱：「當天晚上十時下班時間，當時他撞
    到我，我要驗傷，警察說時間已過，要隔天才能驗傷：：」（見原審九十一年十
    一月十四日審理筆錄），而檢察官認定之車禍時間為當晚九時三十分，原審則認
    定為當晚九時十分，是偵、審機關所認定之車禍時間與告訴人所說之時間，至少
    與告訴人所述車禍受傷時間相差三十分鐘以上，且當時告訴人尚未下班，焉有可
    能車禍受傷，令人懷疑。（四）台北市政府警察局第一分局刑事案件移送書、檢
    察官起訴書及原審判決書均記載並認定係車牌號碼ＣＣ－六六０號之大客車肇事
    ，然查被告當天所駕駛之營業大客車之車牌號碼為ＣＣ－五六０號，已如前述，
    而告訴人於九十二年六月三日原審訊問時供稱：「那時我有記車牌號，但是車牌
    號中之英文字母記錯了」，故告訴人所述車牌號碼中之阿拉伯數字「六六○」，
    並無記錯情事，與被告所駕駛之車牌「五六○」，亦顯然不合，足見本件肇事者
    應另有其人。原審未予詳查，遽認被告涉有業務過失傷害犯行，顯有違誤。被告
    執以提起上訴，為有理由，應由本院將原判決此部分暨定應執行刑部分撤銷，另
    為被告無罪之諭知，以免冤抑。
據上論斷，應依刑事訴訟法第三百六十九條第一項前段、第三百六十四條、第三百零
一條第一項、第三百六十八條，判決如主文。
本案經檢察官陳文琪到庭執行職務。
中      華      民      國    九十二    年      六      月      十一    日
                              臺灣高等法院交通法庭
                                  審判長法  官  葉  騰  瑞
                                        法  官  黃  國  忠
                                        法  官  莊  明  彰
右正本證明與原本無異。
不得上訴。
                                        書記官  廖  逸  柔
中      華      民      國    九十二    年      六      月      十二    日
附錄：本案論罪科刑法條全文
中華民國刑法第二百七十七條
 (普通傷害罪)
傷害人之身體或健康者，處三年以下有期徒刑、拘役或一千元以下罰金。
犯前項之罪因而致人於死者，處無期徒刑或七年以上有期徒刑；致重傷者
，處三年以上十年以下有期徒刑。


司法院資訊處製作；財團法人民間司法改革基金會備份。
